臺灣桃園地方法院民事判決　　　　　　　100年度訴字第208號
原　　　告　林克威
　　　　　　麗揚企業有限公司
上列　 1人
法定代理人　王德山　住同上
上列　 2人
訴訟代理人　范綱祥律師
複　代理人　陳冠州律師
被　　　告　張建輝　　住桃園縣中壢市○○○街11號3樓
上列當事人間請求損害賠償事件，於民國100 年6 月23日言詞辯
論終結，本院判決如下：
    主  文
被告應給付原告林克威新台幣伍拾陸萬伍仟柒佰捌拾貳元，給付
原告麗揚企業有限公司新台幣肆拾萬元，及均自民國一百年二月
十七日起至清償日止，按週年利率百分之五計算之利息。
訴訟費用由被告負擔。
本判決於原告林克威、原告麗揚企業有限公司分別以新台幣壹拾
捌萬玖仟元、新台幣壹拾萬肆仟元供擔保後，得假執行。
    事實及理由
壹、程序方面：
一、本件被告經合法通知，未於言詞辯論期日到場，核無民事訴
    訟法第386 條所列各款情形，爰依原告之聲請，由其一造辯
    論而為判決。
二、按訴狀送達後，原告不得將原訴變更或追加他訴，但減縮應
    受判決事項之聲明者，不在此限，民事訴訟法第255 條第1
    項第3 款定有明文。查原告起訴時聲明為被告應給付原告林
    克威新台幣（下同）600,000 元，給付原告麗揚企業有限公
    司（下稱麗揚公司）400,000 元，及均自起訴狀繕本送達翌
    日起至清償日止，按週年利率5%計算之利息。嗣於民國100
    年4 月8 日具狀變更原告林克威之聲明為：被告應給付原告
    林克威565,782 元，及自起訴狀繕本送達翌日起至清償日止
    ，按週年利率5%計算之利息。核屬減縮應受判決事項之聲明
    ，合於首揭規定，應予准許。
貳、實體方面：
一、原告主張：
  (一)被告於98年2 月17日下午5 時30分許，駕駛車號3863-KT 號
    自小客貨車欲前往榮民之家方向村莊的廟宇，沿桃園縣八德
    市○○路，由北往南方向行駛，當時之天候、路況皆良好，
    其原應注意汽車行進中駕駛人應注意車前狀況，隨時採取必
    要安全措施。又汽車駕駛人遇有特殊情況必須行駛左側道路
    時，除應減速慢行外，並注意前方來車及行人。而依當時情
    形又無不能注意之情事，竟疏於注意，遂於同日下午5 時30
    分許，行經同路段33號前時，為超越同向前方之垃圾清運車
    ，竟在未減速慢行及注意前方對向來車之狀況下，貿然行車
    ，致與駕駛車號9725-TQ 號之自用小貨車附載有乘客原告林
    克威行駛於對向車道之黃朝陽（係原告麗揚公司之受僱人）
    發生碰撞，復黃朝陽因為閃避被告所駕駛之前揭車輛，在無
    法即時避煞之情況下，與其他車輛再發生碰撞，殆車頭追撞
    路旁電桿始止住，因而造成原告林克威受有顏面裂傷3 公分
    、右手指骨折併裂傷5 公分、頸部挫傷、右手掌多處撕裂傷
    及右手食指肌腱斷裂等傷害，業經本院98年度壢交簡字第25
    20號刑事簡易判決處有期徒刑2 月確定。而訴外人黃朝陽所
    駕駛車號9725-TQ 號自用小貨車，為原告麗揚公司所有，該
    車輛受有右側車頭全毀之車體損害。爰依民法侵權行為之法
    律關係請求如下之損害賠償：
  1.原告林克威部分：醫療費用4,379 元、看護費用28,000元、
    往來醫院交通費用19,200元、工作損失147,804 元、慰撫金
    400,000 元。以上合計為599,383 元（計算式：4,379+28,0
    00+19,200+147,804+400,000=599,383 ），扣除已領取強制
    汽車責任險理賠金33,601元，尚得請求565,782 元（計算式
    ：599,383-33,601=565,782 ）。
  2.原告麗揚公司部分：原告麗揚公司所有車號9725-TQ 號自用
    小貨車修繕費用400,000元。
  (二)聲明：
  1.被告應給付原告林克威565,782 元，給付原告麗揚公司400,
    000 元，並均自起訴狀繕本送達翌日起至清償日止，按週年
    利率5%計算之利息。
  2.原告願供擔保，請准宣告假執行。
二、被告未於言詞辯論期日到場，惟曾於準備程序期日表示：伊
    現在工作為修理馬達或遙控接收器，專科畢業，收入不穩定
    ，願意分期給付等語資為抗辯，並聲明：原告之訴及假執行
    之聲請駁回。
三、原告主張被告於98年2 月17日下午5 時30分許，駕駛車號38
    63-K T號自小客貨車欲前往榮民之家方向村莊的廟宇，沿桃
    園縣八德市○○路，由北往南方向行駛，當時之天候、路況
    皆良好，竟疏於注意，遂於同日下午5 時30分許，行經同路
    段33號前時，為超越同向前方之垃圾清運車，竟在未減速慢
    行及注意前方對向來車之狀況下，貿然行車，致與駕駛車號
    9725-TQ 號之自用小貨車附載有乘客原告林克威行駛於對向
    車道之黃朝陽（係原告麗揚公司之受僱人）發生碰撞，復黃
    朝陽因為閃避被告所駕駛之前揭車輛，在無法即時避煞之情
    況下，與其他車輛再發生碰撞，殆車頭追撞路旁電桿始止住
    ，因而造成原告林克威受有顏面裂傷3 公分、右手指骨折併
    裂傷5 公分、頸部挫傷、右手掌多處撕裂傷及右手食指肌腱
    斷裂等傷害乙節，業經本院刑事庭以98年度壢交簡字第2520
    號判決被告過失傷害罪，處有期徒刑2 月，如易科罰金，以
    1,000 元折算1 日確定，有上開判決在卷可憑（見本院卷第
    4-5 頁），並經本院依職權調閱該案卷宗核閱屬實，被告已
    於相當時期受合法之通知，既未於言詞辯期日到場，亦未提
    出書狀對上開事實予以否認，依民事訴訟法第280 條第3 項
    前段準用同條第1 項前段之結果，視同被告對於原告主張之
    事實自認，自堪信原告主張屬實。按汽車行駛時，駕駛人應
    注意車前狀況及兩車併行之間隔，並隨時採取必要之安全措
    施；又汽車在未劃設慢車道之雙向二車道行駛時，均應在遵
    行車道內行駛、在劃有分向限制線之路段，不得駛入來車之
    車道內，道路交通安全規則第94條第3 項、第97條第1 項第
    1 款、第2 款分別定有明文。本件事發當時天氣晴、有暮光
    、視線良好、柏油路面乾燥且無缺陷及障礙物，有道路交通
    事故現場圖、調查報告表（一）、（二）及現場照片37張在
    卷可稽（見臺灣桃園地方法院檢察署98年度偵字第13019 號
    卷第39-55 頁），是被告並無不能注意之情事，竟疏未注意
    車前狀況及兩車間併行之間隔，為超越同向前方之垃圾清運
    車，貿然駛入對向車道，致撞擊對向車道內由黃朝陽所駕駛
    車號9725-TQ 號車輛（為原告麗揚公司所有），並使其乘客
    即原告林克威受到前揭傷害，被告顯有過失，且被告上揭過
    失行為與原告林克威所受傷害及原告麗揚公司之車輛毀損存
    有因果關係。
四、按因故意或過失，不法侵害他人之權利者，負損害賠償責任
    ；汽車、機車或其他非依軌道行駛之動力車輛，在使用中加
    損害於他人者，駕駛人應賠償因此所生之損害；不法侵害他
    人之身體或健康者，對於被害人因此喪失或減少勞動能力，
    或增加生活上之需要時，應負損害賠償責任；不法侵害他人
    之身體、健康、名譽、自由、信用、隱私、貞操，或不法侵
    害其他人格法益而情節重大者，被害人雖非財產上之損害，
    亦得請求賠償相當之金額，民法第184 條第1 項前段、第19
    1 條之2 前段、第193 條第1 項、第195 條第1 項前段定有
    明文。原告因被告不法行為致受有損害，業如前述，是依上
    開規定，被告對於原告因而受到之損害，自應負損害賠償責
    任。茲就原告請求之金額，分述審酌如下：
  (一)原告林克威部分：
  1.醫療費用4,379 元：
    原告林克威主張事發後至林口長庚紀念醫院支出醫療費用4,
    379 元等語，並提出相關醫療單據為證（見本院卷第57-73
    頁），堪信為真實，是原告林克威此部分之請求，應予准許
    。
  2.看護費用28,000元：
    按「親屬代為照顧被害人之起居，固係基於親情，但親屬看
    護所付出之勞力並非不能評價為金錢，雖因二者身分關係而
    免除被害人之支付義務，惟此種基於身分關係之恩惠，自不
    能加惠於加害人。故由親屬看護時雖無現實看護費之支付，
    仍應認被害人受有相當於看護費之損害，得向上訴人請求賠
    償，始符公平原則」（最高法院94年台上字第1543號判決要
    旨參照）。原告林克威主張因車禍受有右手指骨折併裂傷5
    公分、右手掌多處撕裂傷及右手食指肌腱斷裂等傷害，必須
    進行多次手術，生活起居由共同生活之女性友人陳秀琴照顧
    ，惟此基於共同生活關係之恩惠，不能加惠於被告，故以1
    日2,000 元計算，1 個月共花費60,000元，惟以陳秀琴1 個
    月薪資28,000元為計算等語，業據原告林克威提出陳秀琴薪
    資給付證明為證（見本院卷第96頁），是原告林克威此部分
    請求，洵屬有據，自應准許。
  3.往來醫院交通費用19,200元：
    原告林克威主張，自98年2 月27日起至99年8 月19日止，持
    續往返林回長庚醫院回診共32次，單趟計程車車資為300 元
    ，共計19,200元（計算式：300 ×32×2=19,200）等語，並
    提出前揭醫療單據及計程車收據為證（見本院卷第97頁），
    是原告林克威此部分請求，自屬有據，應予准許。
  4.工作損失147,804 元：
    原告林克威主張因本件車禍致其自98年2 月21日至99年1 月
    13日止不能工作，原告每日薪資為900 元，共計327 日不能
    工作，工作損失為294,300 元（計算式：900 ×327=294,30
    0 ），惟原告林克威已受領勞工保險局之保險金146,496 元
    ，扣除上開保險金，尚得請求147,804 元（計算式：294,30
    0-146,496=147,804 ）等語，業據其提出薪資給付證明、勞
    工保險局函為證（見本院卷第56、115 頁），堪信為真實，
    應予准許。
  5.慰撫金400,000 元：
    按非財產上之損害賠償，應以實際加害之情形、被害人所受
    精神上痛苦之程度、賠償權利人之身分地位、經濟能力，並
    斟酌賠償義務人之經濟狀況、可歸責之程度等定之。經查，
    原告因本件事故受顏面裂傷3 公分、右手指骨折併裂傷5 公
    分、頸部挫傷、右手掌多處撕裂傷及右手食指肌腱斷裂等傷
    害，且於98年4 月28日進行右手食指肌腱縫合手術，另於同
    年9 月29日進行第3-4 彎指肌腱分離與重建手術，復於99年
    2 月23日接受右手食指肌腱沾黏分離及關節攣縮放鬆手術，
    並持續為門診追蹤及復健治療，此有林口長庚醫院診斷證明
    書附卷可佐（見本院卷第20頁）。原告林克威事發1 年後尚
    須接受手術並持續進行追蹤及復健治療，可認原告林克威右
    手食指確因本件車禍受有不易治癒之傷害。原告林克威為77
    年7 月出生，本件車禍發生時年僅21歲，右手食指機能因此
    受有影響，勢必對其日常生活造成不便，並降低其工作技能
    ，另參酌原告為國中肄業，名下有房屋1 筆、土地1 筆；被
    告為專科畢業，97、98年度所得分別為243,072 元、1,424
    元，名下有汽車1 輛、投資1 筆，有兩造財產所得調件明細
    表附卷可參（見本院卷第28-29 、38-41 頁），並考量兩造
    之身分地位、本件車禍發生經過及事發後被告處理賠償事宜
    之態度，認原告請求慰撫金以400,000 元為適當，應予准許
    。
  6.綜上，原告林克威所受損害為599,383 元（計算式：4,379+
    28,000+19,200+147,804 +400,000=599,383）。再按，保險
    人依本法規定所為之保險給付，視為被保險人損害賠償金額
    之一部，被保險人受賠償請求時，得扣除之，強制汽車責任
    保險法第32條定有明文。本件原告林克威因本件事故已受領
    強制保險理賠金33,601元乙情，有原告林克威郵政存簿儲金
    簿之資金往來明細附卷可憑（見本院卷第75-76 頁），原告
    林克威於請求賠償金額中已自行扣除上開強制汽車責任險理
    賠金33,601元，是原告林克威請求565,782 元（計算式：59
    9,383-33,601=565,782 ），即屬有據。
  (二)原告麗揚公司部分：
    原告麗揚公司主張因被告前揭不法侵害，致其所有車號9725
    -TQ 號自小客貨車嚴重毀損，適有中古零件得以替換，故僅
    支付修理費用400,000 元等語，並提出前揭自小客貨車修繕
    前後照片4 張、元隆汽車桃鶯廠結帳試算單、統一發票為證
    （見本院卷第14-15 、21-22 頁），被告就此亦未爭執，是
    原告麗揚公司請求400,000 元，洵屬有據。
五、復按，給付無確定期限者，債務人於債權人得請求給付時，
    經其催告而未為給付，自受催告時起，負遲延責任。其經債
    權人起訴，或依督促程序送達支付命令，或為其他相類之行
    為者，與催告有同一之效力；遲延之債務，以支付金錢為標
    的者，債權人得請求依法定利率計算之遲延利息，民法第22
    9 條第2 項、第233 條第1 項前段分別定有明文。從而，原
    告本於侵權行為之法律關係，請求被告分別給付原告林克威
    565,782 元，給付原告麗揚公司400,000 元，及均自起訴狀
    繕本送達翌日即100 年2 月17日起至清償日止，按週年利率
    5%計算之利息，均為有理由，應予准許。又原告陳明願供擔
    保聲請宣告假執行，核無不合，爰酌定相當之擔保金額，予
    以准許。
六、據上論結，本件原告之訴為有理由，依民事訴訟法第385 條
    第1 項前段、第78條、第390 條第2 項，判決如主文。
中    華    民    國   100    年    7     月    22    日
                  民事第一庭  審判長法  官  郭琇玲
                                    法  官  魏于傑
                                    法  官  郭俊德
以上正本係照原本作成。
如對本判決上訴，須於判決送達後 20 日內向本院提出上訴狀。
如委任律師提起上訴者，應一併繳納上訴審裁判費。
中    華    民    國   100    年    7     月    22    日
                                    書記官  黃澧